【裁判字號】    88,易,1090
【裁判日期】    890523
【裁判案由】    詐欺
【裁判全文】
臺灣士林地方法院刑事判決                        八十八年度易字第一九號
    公  訴  人  臺灣士林地方法院檢察署檢察官
    被      告  丁○○○
右列被告因詐欺案件，經檢察官提起公訴（八十八年度偵字第五一七三號），本院判
決如左：
    主  文
丁○○○無罪。
    理  由
一、公訴意旨略以：被告丁○○○係運轉實業有限公司（以下簡稱：運轉公司）負責
    人，自民國八十七年五月二十日起至同年六月十一日止，向亞藝國際股份有限公
    司（以下簡稱：亞藝公司）購買貨品，總價款計新臺幣（下同）三十三萬三千八
    百七十四元，被告遂開立金額分別為七萬元、八萬元及十三萬元之三紙支票，另
    以現金支付剩餘價金二萬三千八百七十四元，惟其中面額十三萬元之支票卻未能
    兌現，遭到退票。亞藝公司向被告屢催貨款未還，即為信用問題不再與之進行交
    易，並向臺灣臺北地方法院聲請發民事支付命令，經被告以景氣影響、公司營運
    不佳為由提出異議，主張無法一次清償該十三萬元，要求分期償還。嗣被告明知
    已無資力，竟意圖為自己不法之所有，於八十七年十一月初起，以透過中龍國際
    股份有限公司之乙○○出面購買之方式為詐術，使亞藝公司交付金額二百十六萬
    八千六百二十一元之貨品，並以被告為發票人，開立上開金額之支票交予亞藝公
    司以支付貨款，此時亞藝公司發現被告為實際之購買人，欲向被告追討貨品不及
    ，而被告所開立上開支票亦屆期提示遭退票，始知受騙，因認被告涉有刑法第三
    百三十九條第一項之詐欺取財罪嫌云云。
二、按犯罪事實應依證據認定之，無證據不得推定其犯罪事實；又不能證明被告犯罪
    者，應諭知無罪之判決，刑事訟訴法第一百五十四條、第三百零一條第一項分別
    定有明文。次按認定不利於被告之事實，須依積極證據，苟積極證據不足為不利
    於被告事實之認定時，即應為有利於被告之認定，更不必有何有利之證據；又告
    訴人之告訴，係以使被告受刑事訴追為目的，是其陳述是否與事實相符，仍應調
    查其他證據以資審認；且被害人之陳述如無瑕疪，就其他方面調查又與事實相符
    ，固足採為科刑之基礎，倘其陳述尚有瑕疪，則在未究明前，遽採為論罪科刑之
    根據，即難認為適法，最高法院三十年上字第八一六號判例、五十二年臺上字第
    一三○○號判例、六十一年臺上字第三○九九號判例均可資參照。
三、經查：公訴人以被告涉有詐欺罪嫌，無非係以告訴人亞藝公司之指訊、被告簽發
    發票日為八十七年十二月二十五日、金額為十三萬元之支票、存款不足退票理由
    單各乙紙，以被告為代表人之運轉公司對民事支付命令之異議狀乙紙、被告所簽
    發發票日為八十八年元月三十一日、金額為二百十六萬八千六百二十一元之支票
    、存款不足退票理由單影本各乙紙，以及被告曾於前開異議狀中自承已無力支付
    房租各語，而推認被告係明知無資力，且知亞藝公司無意與之交易，而透過案外
    人乙○○向亞藝公司詐購貨物云云，為其論據。惟訊據被告丁○○○堅決否認有
    何詐欺犯行，辯稱：運轉公司與亞藝公司曾有交易往來，雖迄今尚欠貨款十三萬
    元未付，然此係因景氣不佳及銀行資金調度不良所致，之後伊即未向亞藝公司提
    出出貨之要求；伊後來成立百視亨企業有限公司（以下簡稱：百視亨公司），並
    由中龍國際股份有限公司之乙○○介紹離職員工丙○○至伊公司擔任業務經理，
    丙○○向伊表示可向乙○○調到貨，並強調銷貨後獲利甚高，伊乃授權由丙○○
    全權負責自八十七年十一月至十二月中旬調來二百餘萬元之光碟產品之進出貨，
    進貨交易對象為乙○○，亞藝公司之出貨單上客戶名為中龍國際股份有限公司及
    波茲曼科技股份有限公司；進貨中一百餘萬元之光碟貨品均已銷出，惟有部分貨
    款客戶支票跳票而無法收回，其餘貨款所得均抵付公司員工薪資及管銷費用之開
    銷，尚有部分貨品經租處房東以金錢糾紛為由扣押，所餘約值三十一萬元貨物則
    已退回給乙○○，伊根本不是和告訴人亞藝公司交易，且係因生意失敗無法償還
    貨款，何來詐欺可言等語。且查：被告丁○○○於本案件透過乙○○所購得總價
    二百十六萬八千六百二十一元之之光碟貨品後，確由業務員丙○○將其中部分貨
    品依正常道銷售得款，惟其中部分貨款支票屆期並未兌現，以致貨款無法回收、
    餘所得貨款則用以支付公司員工薪資及管銷費用，另未銷出之貨品則退回乙○○
    之事實，有以中龍國際股份有限公司及波茲曼科技股份有限公司為客戶之本案系
    爭貨物出貨單乙冊、被告所列出百視亨公司營業支出收入之損益表、資產負債表
    、員工薪資表各乙紙、百視亨公司管銷支出之請款單、收據及統一發票十餘紙影
    本、業務回收客票跳票之發票人為虹吸管實業有限公司、面額計四十一萬六千零
    四十九元之支票影本三紙、退票資料、業績報告影本二紙及由乙○○簽收之退貨
    估價單十一紙附卷可稽；而證人丙○○亦具結證稱：伊確於八十七年年底起在百
    視亨公司任職業務經理，負責銷售，公司跟亞藝公司進的貨中約有一、二百萬元
    已賣到市場去，所得貨款均交給被告支應，伊與公司員工均有領到薪水，公司所
    餘存貨亦由被告處理等語（見本院八十九年二月十六日訊問筆錄）；另證人乙○○亦證稱：被告確有交一批退貨給伊簽收，伊有轉交給亞藝公司蕭光傑，該批退
    貨約值二十萬元，伊並簽了一份單據交給被告等語（見本院八十九年三月三日訊
    問筆錄及本院八十九五月十二日審判筆錄）；果被告有欺詐之意，自得將所有貨
    品變賣得款，何須再為退貨？足見被告所辯稱：本案總值二百餘萬元之進貨確係
    為公司正常經營之需，並非欺詐等語，應非無稽。
四、次查：告訴人公司及公訴人雖均以被告於八十七年十一月間，明知已無資力，猶
    向告訴人亞藝公司進貨之所為，事涉詐欺云云。然查：被告丁○○○於八十七年
    十一月間訂購本件貨物之初，其於泛亞商業銀行大安分行之支票存款帳戶尚未有
    退票之情形，且自八十七年十二月中旬起，始陸續發生退票情形，迄於八十八年
    元月二十二日經公告拒絕往來等情，有泛亞商業銀行大安分行八十八年十月十八
    日泛安發字第一五七二號函檢送之支票往來明細及退票紀錄資料在卷可參；是被
    告於訂貨之時縱有負債且經濟困難之情事，惟衡諸一般經營商業之人，固因一時
    調轉不靈經營失利而負債，然仍設法續為經營以圖扭轉劣勢而致力還清債款並進
    而以獲利為其目標之常情；且被告進貨既為正常交易經營之計，僅事後因獲利估
    算錯誤及其他開銷支出以致無法清償貨款，並已將價值數十萬元之餘貨退還，均
    已如前述，則原難遽以系爭貨款無法如期償還乙節，即推認其有何施用詐術之為
    自己不法所有之詐欺惡意。再查：證人乙○○及丙○○雖均到庭具結證稱：本件
    應係百視亨公司與亞藝公司直接交易，乙○○僅為從中介紹，並非交易之當事人
    云云（見本院八十八年十月五日、同年十二月二十一日訊問筆錄），惟渠二人均
    被指參與本案交易，與本案自具有相當利害關係，則渠等所為前開證詞，是否全
    然可採，原有可議。且查：被告已一再堅稱：本件交易係由百視亨公司與乙○○
    交易，是以出貨單均以乙○○任職所在之中龍國際股份有限公司及波茲曼科技股
    份有限公司為客戶，而伊所簽發之貨款支票亦以乙○○為受款人；伊係經丙○○
    告知可向乙○○進貨，再由乙○○再向亞藝公司進貨，因為亞藝公司不可能限制
    中盤商乙○○把貨出給百視亨其他任何人，而乙○○向何人進貨亦與伊無關等語
    （見本院八十九年元月十一日訊問筆錄）；即告訴代理人則指稱：亞藝公司確不
    知購貨對象為被告及百視亨公司，當初是以為貨是賣給中龍國際股份有限公司，
    否則絕不可能同意出貨等語（見本院八十九年元月十一日訊問筆錄）；核與證人
    即亞藝公司負責系爭交易之業務員蕭光傑具結證稱：本案交易係伊與乙○○進行
    洽談，乙○○說出貨單要以波茲曼科技股份有限公司為出貨客戶，是以該次交易
    係亞藝公司與乙○○之間的交易，貨款也向乙○○收取，伊公司認為貨係出售給
    乙○○，至於乙○○將購貨出給誰與告訴人公司無關，亞藝公司亦不會在意，伊
    與乙○○在交易之初就說交易是針對乙○○等語（見本院八十九年元月二十五日
    訊問筆錄）。足見被告縱於交易之初已知貨源係來自亞藝公司，惟其主觀上既認
    直接交易對象為乙○○，事後並將貨款支票交與乙○○並以之為受款人，再由乙○○背書轉讓給亞藝公司，有系爭貨款支票影本在卷可參；而亞藝公司亦認本件
    交易對象為乙○○、並向乙○○催收貨款，則被告豈有對亞藝公司詐欺取財，而
    亞藝公司復何有因詐術而陷於錯誤並交付財物之可言。從而，本件應屬告訴人公
    司、乙○○與被告間三方之民事糾葛，應由渠等循民事訴訟途徑解決。此外，復
    查無其他積極事證足資證明被告有何詐欺犯行，不能證明被告犯罪，自應為其無
    罪判決之諭知。
五、臺灣士林地方法院檢察署八十八年九月四日甲○孝八八偵七三三二字第六二五五
    號函請併案審理之該署八十八年度偵字第七三二二號案件，因本案已諭知無罪之
    判決，就上開併案部分自無從併為審理，自應退回由檢察官另為偵查，附此敘明
    。
據上論斷，應依刑事訴訟法第三百零一條第一項，判決如主文。
本案經檢察官黃惠玲到庭執行職務
中      華      民      國    八十九    年      五      月    二十三    日
                                  臺灣士林地方法院刑事第三庭
                                      法  官  李  瑜  娟
右正本證明與原本無異。
如不服本判決，應於判決送達後十日內，向本院提出上訴狀。
                                      書記官  劉  政  惠
中      華      民      國    八十九    年      五      月    二十五    日


司法院資訊處製作；財團法人民間司法改革基金會備份。
